【裁判字號】    92,易,752
【裁判日期】    920716
【裁判案由】    詐欺
【裁判全文】
臺灣臺南地方法院刑事判決                          九十二年度易字第七五二號
    公  訴  人  臺灣臺南地方法院檢察署檢察官
    被      告  丙  ○  ○
右列被告因詐欺案件，經檢察官提起公訴（九十二年度偵字第六四八號），本院判決
如左：
    主  文
丙○○無罪。
    理  由
一、公訴意旨略以：被告丙○○明知其弟嚴國榮於民國九十一年三、四月間贈送外皮
    包金之男台戒指一只（內含銀重量一錢○分二厘）與手鍊一條（內含銀重量一錢
    八分五厘二），黃金成色不足，竟意圖為自己不法之所有，於九十一年七月二十
    七日零時許，持前開戒指與手鍊至臺南縣新營市○○路○段五三九號「富邦當舖
    」，向該當鋪負責人甲○○佯稱典當金飾，使甲○○陷於錯誤而交付新臺幣（下
    同）二萬八千元，嗣因丙○○屆期未予贖回而流當，經甲○○持往銀樓變賣時發
    現上開戒指與手鍊均非金飾無價值而始知受騙，因認被告涉犯刑法第三百三十九
    條第一項之詐欺取財罪嫌等語。
二、按犯罪事實應依證據認定之，無證據不得推定其犯罪事實；又不能證明被告犯罪
    者，應諭知無罪之判決，刑事訴訟法第一百五十四條、第三百零一條第一項分別
    定有明文。次按刑事訴訟法上所謂認定犯罪事實之證據，係指足以認定被告確有
    犯罪行為之積極證據而言，該項證據自須適合於被告犯罪事實之認定，始得採為
    斷罪資料；如未能發現相當證據，或證據不足以證明，自不能以推測或擬制之方
    法，以為裁判之基礎。又刑法第三百三十九條第一項詐欺罪之成立，以意圖為自
    己或第三人不法所有，以詐術使人將本人或第三人之物交付為要件。所謂以詐術
    使人交付，必須被詐欺人因其詐術而陷於錯誤，若其所用方法，不能認為詐術，
    亦不致使人陷於錯誤，即不構成該罪，最高法院二十九年上字第三一○五號、四
    十年台上字第八六號、四十六年台上字第二六○號分別著有判例可資參照。
三、公訴人認被告涉犯上開詐欺犯行，無非以被害人甲○○之指訴、證人即被告弟弟
    嚴國榮之證述及臺南縣富邦當鋪收當物品日報表、上開戒指與手鍊之照片、扣押
    物品清單、臺南縣金銀珠寶商業同業公會函附卷可稽等為其主要論據。訊之被告
    丙○○堅決否認有何詐欺犯行，辯稱：伊弟弟嚴國榮贈送伊上開戒指與金鍊時，
    只有告知伊上開金飾黃金成色不足，伊認為上開金飾僅是未達九九純金，並非毫
    無價值，且伊持上開戒指與手鍊至富邦當舖典當時，有請當舖鑑定能借多少錢，
    伊並未言明是純金金飾，要當舖借伊錢，伊無詐欺等語。
四、經查：證人即被害人甲○○及在場證人乙○○於本院調查時證稱：一般顧客拿典
    當品至當舖典當時，當舖須先估價後，才能決定出借多少錢給顧客，被告當日拿
    該批黃金至富邦當舖典當時，是問甲○○可以借多少錢，並未保證是純黃金，甲
    ○○表示要先檢查黃金及秤重，才能估價，就按照黃金查估程序以火燒烤檢查後
    ，認為是黃金，才決定借二萬八千元給被告等語（見本院卷第三五至三七頁），
    與被告上開供詞互核相符，足見被告持上開金飾至富邦當舖典當時，已表明要當
    舖鑑定其價值，並未有何詐術行為之實施，自不得以富邦當舖之查估結果與上開
    金飾之真實價值不符，即遽予推認被告自始有何詐術行為之實施；且富邦當舖負
    責人甲○○既已進行黃金之查估程序，認該批金飾係黃金後，始決定借款，足認
    甲○○係憑藉上開自行查估之結果而予以借款，並非因被告之施詐術行為而借款
    予被告，自不得僅因告訴人自行查估之結果有誤，即將此一錯誤結果歸咎被告，
    遽予推認必定係被告施用詐術所致；況持典當品至當舖典當換取現金使用之人，
    大多係因急用或經濟困難之故，衡諸常情，當希冀能典當較多金額，並無據實告
    知典當品價值之義務，此與銀行借款予債務人，須查估債款人之信用狀況及擔保
    品價值後始予借款一節雷同，尚難以事後流當或債務人未還款，典當品或擔保品
    亦無價值等情，即遽予推論典當人或債務人自始即有詐欺之不法所有意圖；復徵
    之將上開金飾贈與被告之嚴國榮以前曾係銀樓鑄金師傅，此業據證人嚴國榮證述
    在卷（見偵查卷第二七頁），則被告主觀上認上開金飾在市面上可能有價值，而
    持往當舖試行典當，亦有可能，是證人嚴國榮縱於贈送上開金飾予被告時，曾告
    知被告上開金飾黃金成色不足一節，亦無從執此推論被告自始有不法所有之意圖
    。再者，卷附臺南縣富邦當鋪收當物品日報表、上開戒指與手鍊之照片、扣押物
    品清單及臺南縣金銀珠寶商業同業公會函文，僅能證明被告有持上開金飾至富邦
    當舖典當及上開金飾事後鑑定非金飾無價值之事實，並無法證明被告有何詐術行
    為之實施或告訴人有何因被告施用詐術而陷於錯誤之情事，不能作為被告犯本件
    詐欺罪之證據資料。
四、綜上所述，本案被告持上開金飾典當調現之初，既不能認定被告主觀上有詐欺之
    不法所有意圖，客觀上亦無證據證明被告係施用詐術行為致被害人富邦當舖陷於
    錯誤而交付現金予被告，自不能以被告事後未能贖回該批金飾，且該批金飾事後
    鑑定為無價值，執此債信違反之事實遽而推認被告涉有詐欺犯行。此外，復查無
    其他積極證據足認被告涉有詐欺取財犯行，核屬不能證明被告犯罪，依上開說明
    ，自應依法諭知被告無罪之判決。
據上論斷，應依刑事訴訟法第三百零一條第一項，判決如主文。
本案經檢察官蘇聰榮到庭執行職務。
中      華      民      國      九十二      年      七    月    十六    日
                                  臺灣臺南地方法院刑事第四庭
                                      審判長  法  官    蘇  清  水
                                              法  官    張  瑛  宗
                                              法  官    林  欣  玲
右正本證明與原本無異。
如不服本判決，應於判決送達後十日內，向本院提出上訴狀。
                                              書記官    黃  子  起
中      華      民      國      九十二      年      七    月    十七    日


司法院資訊處製作；財團法人民間司法改革基金會備份。
